【裁判字號】    99,事聲,5125
【裁判日期】    991220
【裁判案由】    聲明異議（消債）
【裁判全文】
臺灣士林地方法院民事裁定            99年度事聲字第5125號
聲  請  人  豐（台灣）商業銀行股份有限公司
法定代理人  李鐘培
相  對  人  黃淑慧
上列異議人對於本院司法事務官民國99年11月2 日99年度司執消
債更字第109號認可更生方案之裁定聲明異議，本院裁定如下：
    主  文
異議駁回。
    理  由
一、異議意旨略以：相對人目前單身在外租房子，於年節中應毋
    須有額外之必要支出，故其每年年終獎金等三節獎金理應全
    數用於清償欠款。且其名下是否仍有壽險保單價值準備金可
    供清償，亦應調查。消費者債務清理條例之立法目的，並非
    保障因浪費、賭博或其他投機行為，致財產顯然減少或負擔
    過重債務之人能夠藉此制度免除積欠之債務。原裁定認可之
    更生方案償還成數僅佔全部26.01%，其餘債務即可減免，實
    有違公平正義原則。況相對人年僅33歲，仍具相當工作及清
    償債務能力，距離法定退休年齡尚有32年，應有更高之清償
    空間，原更生方案實難謂公允，亦不無違背誠信原則之嫌，
    為此聲明異議等語。
二、按為使負債務之消費者得依本條例所定程序清理其債務，以
    調整其與債權人及其他利害關係人之權利義務關係，保障債
    權人之公平受償，謀求消費者經濟生活之更生，進而健全社
    會經濟之發展，特制定本條例。又債務人有薪資、執行業務
    所得或其他固定收入之情形下，法院認更生方案之件公允者
    ，得不經債權人會議可決，逕依債務人之聲請或依職權以裁
    定認可更生方案，消費者債務清理條例第1 條、第64條第1
    項分別定有明文。故消費者債務清理條例之制定既係為使負
    債務之消費者得依本條例所定程序清理其債務，保障債權人
    之公平受償，以謀求消費者經濟生活之更生，則在債務人有
    薪資、執行業務所得或其他固定收入之情形下，依上開條例
    之規定，除有同條例第63條第1 項、第64條第2 項之情形外
    ，法院自得斟酌債務人之資力狀況、債務人所提更生方案之
    還款成數及是否有浪費之情事、債務人實際生活上有無特殊
    困難等情狀而為更生方案之條件是否為公允之審認。法院如
    認更生方案之條件公允者，即得不經債權人會議可決，逕依
    債務人之聲請或依職權以裁定認可更生方案。惟若債務人所
    提更生方案之條件非屬公允者，法院自不得准許，合先敘明
    。
三、經查：
（一）相對人聲請更生，前經本院以98年消債更字第196 號裁定
      開始更生程序在案，有該裁定在卷可參。又相對人確有薪
      資、執行業務所得或其他固定收入等情，亦有98年9 月至
      99年9 月薪資單附卷足憑。而原裁定所認可之更生方案，
      並無消費者債務清理條例所列不得認可之事由，並已考量
      相對人每月應領薪資為新臺幣（下同）3 萬270 元，扣除
      勞健保費福利金1,056 元及所得稅1,200 元等非消費性支
      出，每月清償金額1 萬3,400 元後，所餘金額1 萬4,614
      元，為債務人每月生活費用，相當於臺北市99年度每人每
      月最低生活費標準1萬4,614元，顯未逾一般人之生活程度
      ，應認相對人已為更生方案盡最大之努力而屬合理。且相
      對人每年領取之年終等三節獎金合計為5 萬6,500 元。債
      務人願以每年3 萬5000元（約62% ）用以履行更生方案，
      故於第6 、12、18、24、30、36、42、48期，各增加清償
      金額3 萬5,000 元，足徵債務人確有履行更生方案之誠意
      。是縱未將相對人其餘獎金一併列入，亦難認該更生方案
      有何不公允之情事。
（二）再者，本件債務人係聲請更生程序，並非聲請清算程序，
      自不適用關於清算財團之規定。又更生方案擬定之償債基
      礎，係在於以債務人將來可得預期之經常性收入，於更生
      期間盡其清償能力，以收入所得中之相當數額清償債務，
      使各該債權人得於可能範圍內受最大之清償，而非在清算
      債務人之總體財產。法院於更生程序中，僅得就債務人所
      提出之更生方案還款條件公允與否為判斷，而不得逕命債
      務人處分其財產先行清償部分債務，或命債務人提出依債
      權人之主張擬定之財產出售或分割方案。是以，異議人主
      張本件裁定認可之更生方案未考慮債務人之壽險保單價值
      準備金，即與更生方案所定還款條件公允無涉，則異議人
      之主張既與上開法條之規定不符，自難認有理由。
（三）至相對人積欠高額債務之原因，是否有浪費、賭博或投機
      行為等，乃本院裁定債務人是否免責時所應斟酌事項，非
      本件更生方案應如何，是否予以認可所應審究。從而，聲
      請人以上開理由主張系爭更生方案有違公平正義原則云云
      ，亦無理由。另聲請人所敘依相對人年齡，當有更高償債
      能力云云，則未據提出任何證據以實其說，要屬推測，且
      原更生方案所列清償期數、期間已達96期即8 年，為消費
      者債務清理條例第53條第1 項第3 款所定最長之最終清償
      期限，非可謂相對人未盡其最大清償之能力，聲請人所陳
      此情，洵非可取。
四、綜上所述，原裁定所認可之債務人更生方案，其內容核屬公
    允，復無消費者債務清理條例第63條、第64條第2 項規定不
    應認可之消極事由存在，不經債權人會議可決，依職權認可
    更生方案，於法相合。異議人執上開事由聲明異議，為無理
    由，應予駁回。
五、爰裁定如主文。
中    華    民    國    99    年    12    月    20    日
                  民事第一庭  法      官  陳梅欽
上為正本係照原本作成。
如不服本裁定，應於裁定送達後10日內，以書狀向本院提出抗告
並繳納抗告費新臺幣1千元。
中    華    民    國    99    年    12    月    22    日
                              書  記  官  劉淑慧

司法院資訊處製作；財團法人民間司法改革基金會備份。
